臺灣屏東地方法院民事判決
110年度屏原簡字第6號
原      告  朱蓮花  
兼上一人
輔  佐  人  莊鳳標  
共      同
訴訟代理人  林錦芬律師（法扶律師）
被      告  胡志祥  

上列當事人間損害賠償事件，本院於民國111年3月7日言詞辯論
終結，判決如下：
    主  文
一、被告應給付原告莊鳳標新臺幣（下同）20萬元，應給付原告
    朱蓮花995,625元，及均自民國109年12月29日起至清償日止
    ，均按年息百分之5計算之利息。
二、原告朱蓮花其餘之訴駁回。
三、本判決第一項得假執行，但被告如各預以20萬元、995,625
    元分別為原告莊鳳標、朱蓮花供擔保，得免為假執行。
    事實及理由
ㄧ、被告經合法通知，未於言詞辯論期日到場，核無民事訴訟法
    第386條各款所列情形，爰依原告聲請，由其一造辯論而為
    判決。
二、原告主張：
　㈠被告於民國108年2月10日20時35分許，無考領大型重機車駕
    駛執照，卻仍駕駛車牌號碼00-000號大型重型機車（下稱肇
    事車輛），沿屏東縣鹽埔鄉光復路由西往東方向行駛，行經
    光復路193號前，因調整安全帽分心而疏未注意車前狀況，
    追撞當時由原告莊鳳標所騎車牌號碼000-000號普通重型機
    車（下稱被害機車）後座搭載原告朱蓮花，恰也行駛於光復
    路被告前面，被告之後車追撞原告之前車因而致雙方人車倒
    地，原告莊鳳標受有第四、五、六頸椎椎間盤突出併神經壓
    迫，頭部挫傷、頭部外傷、四肢多處挫傷、前胸及下背挫傷
    等傷害，朱蓮花受有創傷性蜘蛛網膜下出血（未伴有意識喪
    失）、右側大腦創傷性出血（未伴有意識喪失）、左側撓骨
    下端閉鎖性骨折、右側股骨幹閉鎖性骨折、右側腓骨幹閉鎖
    性骨折、左臉頰與顳骨下頷周圍開放性傷口、左側腕部挫傷
    、右側膝部挫傷、左側膝部挫傷等傷害。被告前揭行為經臺
    灣屏東地方檢察署（下稱屏東地檢署）以109年偵字第3588
    號聲請簡易判決處刑，本院以110年屏原交簡字第164號刑事
    簡易判決判處被告無駕駛執照駕車，過失致人受重傷罪，判
    處有期徒刑6個月，得易科罰金在案，原告二人所受傷與被
    告之過失駕駛行為有相當因果關係，故依據民法第184條第1
    項前段、第191-2條、第193、195、196條等侵權行為法律關
    係請求被告依法賠償之。
　㈡原告莊鳳標20萬元之各請求項目如下：
　　請求賠償從108年2月27日到110年2月20日之醫療費用共計2,
    234元及精神慰撫金197,766元，原告之前從事零工，車禍後
    身體難以支撐使用體力之工作，受傷除身體痛苦，精神也痛
    苦萬分，故請求共計20萬元。
　㈢原告朱蓮花100萬元之各項目如下：
　⒈醫療費用50,061元，不含汽車強制責任險賠償及被告先前代
    墊部分，請求時間從108年2月27日到109年12月28日支出醫
    療費用。
　⒉臥床所需醫護用品：30,810元，請求時間從108年4月29日到1
    10年10月20日共計30,810元。
　⒊灌食所需營養品13萬元：從109年11月下旬車禍之後原告為此
    支出起至110年12月底，合計灌食支出850,700元，扣除按每
    月每人最低消費生活支出費用12,388元計算後，原告每月額
    外支出以1萬元計算之，故請求13個月按月1萬元計算之額外
    增加生活支出營養品費用。　　
　⒋受傷精神承受莫大痛苦，請求精神慰撫金789,129元，以上合
    計100萬元。
  ㈣並聲明：被告應給付原告莊鳳標20萬元，朱蓮花100萬元及均
    自起訴狀繕本送達翌日起至清償日止，按年息5％計算之利息
    。
三、被告未於言詞辯論期日到場，茲據其提出書狀略以：本件車
    禍事故被告雖無駕駛執照，但原告車禍受傷不必然是其過失
    所致，況且原告莊鳳標本身亦為無照駕駛，其騎車也有過失
    ，其搭載朱蓮花，應為朱蓮花之使用人，故而其與有過失比
    例於原告2人請求時應酌減之；再者，原告莊鳳標已經領取
    汽車強制責任保險理賠金額26,607元，另外朱蓮花則已經領
    取78,945元、167萬元，合計為1,748,945元，應得由朱蓮花
    之求償金額扣減之，扣除之後再無賠償之金額可請求之等語
    置辯，並聲明：㈠原告之訴駁回。㈡如受不利判決願供擔保請
    准宣告免假執行。
四、本院之判斷：
  ㈠經查：被告未考領大型重機車駕駛執照，卻仍於108年2月10
    日20時35分許駕駛肇事車輛，沿屏東縣鹽埔鄉光復路由西往
    東方向行駛，行經光復路193號前，因調整安全帽分心而疏
    未注意車前狀況，追撞當時由原告莊鳳標所騎被害機車後座
    搭載原告朱蓮花，也正行駛於光復路上，被告之後車追撞原
    告之前車因而致雙方人車倒地，導致原告莊鳳標受有第四、
    五、六頸椎椎間盤突出併神經壓迫，頭部挫傷、頭部外傷、
    四肢多處挫傷、前胸及下背挫傷等傷害，朱蓮花受有創傷性
    蜘蛛網膜下出血（未伴有意識喪失）、右側大腦創傷性出血
    （未伴有意識喪失）、左側撓骨下端閉鎖性骨折、右側股骨
    幹閉鎖性骨折、右側腓骨幹閉鎖性骨折、左臉頰與顳骨下頷
    周圍開放性傷口、左側腕部挫傷、右側膝部挫傷、左側膝部
    挫傷等傷害，被告前揭行為經屏東地檢署以109年偵字第358
    8號聲請簡易判決處刑，嗣本院以110年屏原交簡字第164號
    刑事簡易判決判處被告無駕駛執照駕車，過失致人受重傷罪
    ，判處有期徒刑6個月，得易科罰金在案，有本院調閱前揭
    刑事卷審閱無誤，並有刑事卷所附車禍資料可參，被告於10
    8年5月20日屏東縣政府警察局里港分局訊問時已承認因當時
    在調整安全帽沒有注意前面有車，故而撞上對方等語（見警
    局偵查卷第8頁），於刑事事件審理中在110年3月16日準備
    程序筆錄中已經承認起訴書之車禍經過（見刑事卷第90至91
    頁），有原告二人所受傷與其有過失駕駛行為有相當因果關
    係一節堪以認定，被告雖抗辯原告無照駕驶也有過失，為車
    禍發生時，原告莊鳳標是以車速40公里之正常速度行進中，
    其無照駕駛固有行政違規，卻非車禍發生之原因，被告上述
    與有過失之抗辯尚無可採，本件車禍事故之過失責任被告應
    負100％之過失責任，堪以認定。
  ㈡按汽車、機車或其他非依軌道行駛之動力車輛，在使用中加
    損害於他人者，駕駛人應賠償因此所生之損害。但於防止損
    害之發生，已盡相當之注意者，不在此限。民法第191條之2
    不法侵害他人之身體或健康者，對於被害人因此喪失或減少
    勞動能力或增加生活上之需要時，應負損害賠償責任。不法
    侵害他人之身體、健康、名譽、自由、信用、隱私、貞操，
    或不法侵害其他人格法益而情節重大者，被害人雖非財產上
    之損害，亦得請求賠償相當之金額。民法第193條、第195條
    第1項均有明文。
  ㈢參酌前述法條規定，審酌原告各項請求有無理由，分別說明
    如下:
　⒈原告莊鳳標部分：
　⑴原告請求從108年2月27日到110年2月20日之醫療費用共計2,2
    34元，而原告莊鳳標車禍所受傷勢為第四、五、六頸椎椎間
    盤突出併神經壓迫，頭部挫傷、頭部外傷、四肢多處挫傷、
    前胸及下背挫傷等傷害，有衛生福利部屏東醫院診斷證明書
    可稽，支出醫療費用共2,234元，有醫療費用收據可參（見
    附民卷第13頁、本院卷二第6至25醫療費用收據），被告雖
    抗辯莊鳳標已領取汽車強制責任險賠償26,607元，而原告陳
    稱所為請求不包含責任險賠償項目在內（見本院卷第42頁）
    ，故上述醫療費用記為車禍支出，原告請求自屬有據，而得
    准許。
　⑵精神慰撫金197,766元部分：按慰撫金之多寡，應斟酌雙方之
    身分、地位、資力與加害程度，及其他各種情形核定相當之
    數額（最高法院51年度台上字第223號判決意旨參照）。故
    慰撫金之金額是否相當，自應依實際加害情形與被害人所受
    之痛苦及雙方之身分、地位、經濟狀況等關係決定之。爰審
    酌本件原告莊鳳標陳述國小畢業，從事零工，每日工資約12
    00元，每月收入不固定，名下有土地、房屋各一筆之不動產
    價值約607,780元；被告刑事中陳稱為高職肄業，從事服務
    業，月收入為最低基本工資，名下無財產等情，有兩造稅務
    電子閘門資料查詢表可佐（見外放證物袋）。本院斟酌兩造
    之身分、地位、經濟能力、被告不法侵害原告身體之動機與
    情節、原告所受傷勢為第四、五、六頸椎椎間盤突出併神經
    壓迫，頭部挫傷、頭部外傷、四肢多處挫傷、前胸及下背挫
    傷等傷害，受身體及精神上承受之痛苦程度不淺等一切情狀
    ，認原告請求慰撫金之金額197,766元，核屬適當，而得准
    許。
　⑶承上，原告莊鳳標得請求之金額共計為20萬元。　 
　⒉原告朱蓮花部分：查朱蓮花於本件所為請求均已扣除附民答
    辯狀所陳167萬元及78,945元部分之汽車強制責任險賠償金
    （本院卷第42頁），故以下針對其各項請求審酌有無理由：
　⑴醫療費用50,061元：原告所受傷勢為創傷性蜘蛛網膜下出血
    （未伴有意識喪失）、右側大腦創傷性出血（未伴有意識喪
    失）、左側撓骨下端閉鎖性骨折、右側股骨幹閉鎖性骨折、
    右側腓骨幹閉鎖性骨折、左臉頰與顳骨下頷周圍開放性傷口
    、左側腕部挫傷、右側膝部挫傷、左側膝部挫傷等傷害請求
    時間從108年2月27日到109年12月28日支出如上述金額之醫
    療費用，有衛生福利部屏東醫院診斷證明書、醫療費用收據
    在卷可稽（分見附民卷第15頁、本院卷二第31至63頁），原
    告此部分支出核屬必要而得准許之。
　⑵臥床所需醫護用品：30,810元，請求時間從108年4月29日到1
    10年10月20日共計30,810元，有各項費用單據在卷可稽（見
    本院卷二第69至111頁），審酌原告提出之收據記載之項目
    為成人使用之紙尿褲、看護墊、乳膠手套、保溫瓶、保溫袋
    、衛生紙、濕紙巾、止癢乳膏等部分支出均是照顧長期臥床
    者需要支出使用之用品，合計為26,435元，乃屬必要自得准
    許之；其餘之4,375元（即以下各收據日期中：110.1.24應
    扣除450元、110.8.25應扣除200元、110.10.31應扣除225元
    、110.10.27應扣除200元、110.10、20應扣除3300元，以上
    為營養品完膳支出費用）為桂格完膳之營養品購買支出，原
    告誤列入本項請求，應駁回之。
　⑶灌食所需營養品13萬元：原告主張自109年11月下旬車禍之後
    至110年12月底，合計灌食支出850,700元，於本件斟酌灌食
    用品無異為長期臥床患者每日飲用之流體食物，故扣除按每
    月每人最低消費生活支出費用12,388元計算後，原告每月額
    外支出以1萬元計算之，故請求13個月按月1萬元計算之額外
    增加生活支出營養品費用，有各收據在卷可稽（見本院卷二
    第119至211頁），而查長期臥床者如無法進食時，照顧上均
    餵以產品「桂格完膳」等相類似之營養品替代每日需攝取之
    食物，用以維持臥床者之營養需求，故此部分支出核屬因為
    車禍事故導致原告朱蓮花需長期臥床，依賴別人灌食照顧其
    生活所增加支出，亦有原告之生活現況照片、聲請監護宣告
    時屏安醫院屏安鑑字（109）1209號鑑定意見可佐證之（分
    見本院卷第53至55頁、刑事卷第155至159頁），故原告此部
    分支出核屬必要而得准許之。　　
  ⑷精神慰撫金789,129元:按慰撫金之多寡，應斟酌雙方之身分
    、地位、資力與加害程度，及其他各種情形核定相當之數額
    （最高法院51年度台上字第223號判決意旨參照）。故慰撫
    金之金額是否相當，自應依實際加害情形與被害人所受之痛
    苦及雙方之身分、地位、經濟狀況等關係決定之。爰審酌本
    件原告朱蓮花陳述國中畢業，車禍前從事零工工作，每日工
    資約1,200元，名下無財產；被告刑事中陳稱為高職肄業，
    從事服務業，月收入為最低基本工資，名下無財產等情，有
    兩造稅務電子閘門資料查詢表可佐（見外放證物袋）。本院
    斟酌兩造之身分、地位、經濟能力、被告不法侵害原告身體
    之動機與情節、原告所受傷勢為創傷性蜘蛛網膜下出血（未
    伴有意識喪失）、右側大腦創傷性出血（未伴有意識喪失）
    、左側撓骨下端閉鎖性骨折、右側股骨幹閉鎖性骨折、右側
    腓骨幹閉鎖性骨折、左臉頰與顳骨下頷周圍開放性傷口、左
    側腕部挫傷、右側膝部挫傷、左側膝部挫傷等傷害，需長期
    臥床無法自由行動，身心承受莫大痛苦等一切情狀，認原告
    請求慰撫金之金額789,129元為適當，而得准許。
  ⑸綜上，原告得請求為995,625元。（50,061元＋26,435元＋13萬
    元＋789,129元＝995,625元）。
  ⑹車禍過失比例爭執:按損害之發生或擴大，被害人與有過失者
    ，法院得減輕賠償金額，或免除之。民法第217條第1項有明
    文。本件原告之被害車輛，與被告之肇事車輛本院審酌上開
    過失情形，認被告應負100％過失責任，故無從依上開規定減
    輕被告損害賠償金額，並此說明。　　
  ⒊末按遲延之債務，以支付金錢為標的者，債權人得請求依法
    定利率計算之遲延利息；應付利息之債務，其利率未經約定
    ，亦無法律可據者，週年利率為百分之5；給付無確定期限
    者，債務人於債權人得請求時，經其催告而未為給付，自受
    催告時起，負遲延責任。其經債權人起訴而送達訴狀，或依
    督促程序送達支付命令，或為其他相類之行為者，與催告有
    同一之效力，民法第233條第1項前段、第203條、第229條第
    2項分別定有明文。本件原告請求被告賠償損害，係以支付
    金錢為標的，是原告請求被告給付自起訴狀繕本送達翌日（
    被告是109年12月28日送達生效，見附民卷第17頁送達證書
    ），翌日即是109年12月29日起至清償日止，按年息百分之5
    計算之利息，為有理由，應予准許。
　⒋又本件被告抗辯已經領取之保險金何以未於本件原告請求項
    目扣減之說明：查原告已經陳明上述賠償金已經扣除後再為
    請求，而原告朱蓮花為59年9月16日出生，108年2月發生車
    禍事故時，其年紀僅48足歲，距離法定退休年齡65歲尚有18
    年，如以108年之基本工資23,100元按18年無法工作計算其
    損失未扣除中間利息，約達498萬9,600元，加以其目前為臥
    床需要專人照顧之費用，其亦未請求之，而本件原告朱蓮花
    可能尚有前開二項賠償請求權可得行使之，故而前揭78,945
    元及167萬元，原告陳明是審酌扣除之後再為本件各項之請
    求，故依法無須扣減之，並此說明。（按：勞動部107年9月
    5日發布，自108年1月1日起實施，每月基本工資調整為23,1
    00元，108年8月19日發布，自109年1月1日起實施，每月基
    本工資調整為23,800元，109年9月7日發布，自110年1月1日
    起實施，每月基本工資調整為24,000元，110年10月15日發
    布，自111年1月1日起實施，每月基本工資調整為25,250元
    。）
  ㈣綜上所述，原告依侵權行為法律關係之規定，訴請被告應給
    付原告莊鳳標20萬元，給付原告朱蓮花995,625元及均自起
    訴狀繕本送達被告翌日即自109年12月29日起至清償日止，
    均按年息百分之5計算之利息，為有理由，應予准許，與此
    範圍之請求，於法無據，應予駁回。
五、本判決原告勝訴部分是就民事訴訟法第427條適用簡易程序
    所為被告敗訴之判決，被告陳明如受不利判決願供擔保請准
    宣告預供擔保後，得免為假執行，故酌定相當金額准許之。
    另本件訴訟費用額除裁判費無其他費用支出，而附民免徵收
    裁判費故免諭知負擔比例。
六、訴訟費用負擔之依據︰民事訴訟法第78條。　　
中　　華　　民　　國　　111 　年　　3 　　月　　22　　日
                    屏東簡易庭     法　官 潘  快
正本係照原本作成。
如不服本判決，應於送達後廿日內，向本院提出上訴狀並表明上
訴理由，如於本判決宣示後送達前提起上訴者，應於判決送達後
廿日內補提上訴理由書（須附繕本）。如委任律師提起上訴者，
應一併繳納上訴審裁判費。
中　　華　　民　　國　　111 　年　　3 　　月　　22　　日
                                  書記官　鍾嘉芸